臺灣高等法院臺中分院刑事判決　　　　　　　　　九十三年度上訴字第一七○五號
　　上　訴　人
　　即　被　告　乙○○
右上訴人因毒品危害防制條例案件，不服臺灣台中地方法院九十三年度訴字第二○六
五號中華民國九十三年九月二十二日第一審判決（起訴案號：臺灣台中地方法院檢察
署九十三年度毒偵字第三二一六號），提起上訴，本院判決如左：
    主      文
上訴駁回。
    事      實
一、乙○○前於民國（下同）八十七年間因偽造文書案件，經臺灣彰化地方法院判處
    有期徒刑五月確定，於八十九年七月十三日執行完畢；復於九十二年間因竊盜案
    件，經原審法院判處有期徒刑五月確定，甫於九十三年六月二十三日執行完畢。
    另乙○○於八十七年間因施用毒品案，經觀察、勒戒後，認無繼續施用毒品之傾
    向，經臺灣臺中地方法院檢察署檢察官於八十七年十月十三日，以八十七年度偵
    字第一四二二二號不起訴處分確定後，又於八十九年間因施用毒品案件，經觀察
    、勒戒後，認無繼續施用毒品之傾向，經臺灣臺中地方法院檢察署檢察官於九十
    年五月二十三日，以九十年度毒偵緝字第一七九號不起訴處分確定，並於九十年
    五月二十四日釋放。竟仍不知戒惕，復於經釋放後五年內，基於施用第一級毒品
    海洛因之犯意，於九十三年八月二十四日某時，在友人廖文全之住處，將海洛因
    毒品摻在香煙內點燃後吸取其煙之方式，施用第一級毒品海洛因一次；另基於施
    用第二級毒品安非他命之犯意，於九十三年八月二十五日下午二時許，在友人廖
    文全ＮＡ－一三○二號自小客車內，將安非他命置於玻璃球中燃燒吸取其煙霧方
    式，施用第二級毒品安非他命一次。嗣於九十三年八月二十五日下午五時許，在
    臺中縣大里市○○路一七七號良彥理髮廳，為警查獲，經警採尿送驗成嗎啡及安
    非他命陽性反應。
二、案經臺中縣警察局霧峰分局報告臺灣臺中地方法院檢察署檢察官偵查起訴。
    理      由
一、按除被告所犯為死刑、無期徒刑、最輕本刑為三年以上有期徒刑之罪或高等法院
    管轄第一審案件者外，於前條第一項程序進行中，被告先就被訴事實為有罪之陳
    述時，審判長得告知被告簡式審判程序之旨，並聽取當事人、代理人、辯護人及
    輔佐人之意見後，裁定進行簡式審判程序；除簡式審判程序及簡易程序案件外，
    第一審應行合議審判，刑事訴訟法第二百七十三條之一第一項、第二百八十四條
    之一分別定有明文。本件被告所涉係死刑、無期徒刑、最輕本刑為三年以上有期
    徒刑之罪或高等法院管轄第一審案件以外之罪，並於原審行準備程序時就被訴事
    實為有罪之陳述，原審合議庭依前揭規定，經評議結果，裁定改由一名法官獨任
    行簡式審判程序，先予敘明。
二、上訴人即被告乙○○經本院合法傳喚，無正當理由不到庭，據其前於原審審理時
    所供，其坦承於九十三年八月二十四日，在友人廖文全之住處，施用第一級毒品
    海洛因一次，另於九十三年八月二十五日，在友人廖文全之自小客車內施用第二
    級毒品安非他命一次等情。而被告為警查獲後經警所採集之尿液，送請中山醫學
    大學附設醫院藥物濫用檢測中心以免疫酵素分析法篩檢，復以ＧＣ／ＭＳ確認，
    呈安非他命與嗎啡陽性反應，此有該中心之檢驗報告、台中縣警察局霧峰分局委
    託鑑尿液代號與真實姓名對照表各一份在卷可佐，是被告於原審自白於九十三年
    八月二十四日及同年月二十五日分別施用第一級毒品海洛因、第二級毒品安非他
    命各一次等語，即有所據，信屬可採。再，被告乙○○曾於八十七年間因施用毒
    品案，經觀察、勒戒後，認無繼續施用毒品之傾向，經臺灣臺中地方法院檢察署
    檢察官於八十七年十月十三日，以八十七年度偵字第一四二二二號不起訴處分確
    定後，又於八十九年間因施用毒品案件，經觀察、勒戒後，認無繼續施用毒品之
    傾向，經臺灣臺中地方法院檢察署檢察官再於九十年五月二十三日，以九十年度
    毒偵緝字第一七九號不起訴處分確定，並於九十年五月二十四日釋放等情，有臺
    灣高等法院被告全國前案紀錄表、臺灣臺中地方法院檢察署刑案資料查註紀錄表
    、收容人在監在押查詢結果等件在卷可憑，則被告本件係於釋放後五年內再犯毒
    品危害防制條例第十條第一、二項之罪，應臻明確。事證明確，被告犯行堪以認
    定，自應依法論科。
三、按海洛因、安非他命係毒品危害防制條例第二條第二項第一款、第二款所定之第
    一級毒品、第二級毒品，不得非法施用。是核被告所為，係犯毒品危害防制條例
    第十條第一項之施用第一級毒品罪、同條第二項之施用第二級毒品罪。被告持有
    第一級毒品海洛因及第二級毒品安非他命後，進而施用，其持有之低度行為應各
    為施用之高度行為所吸收，不另論罪。被告所犯上開二罪，犯意各別，行為互殊
    ，罪名不同，應分論併罰。又被告前於八十七年間因偽造文書案件，經臺灣彰化
    地方法院判處有期徒刑五月確定，於八十九年七月十三日執行完畢；復於九十二
    年間因竊盜案件，經原審法院判處有期徒刑五月確定，甫於九十三年六月二十三
    日執行完畢之事實，有卷附之臺灣高等法院被告全國前案紀錄表、臺灣臺中地方
    法院檢察署刑案資料查註紀錄表可稽，其受有期徒刑之執行完畢後，五內以內再
    犯有期徒刑以上之罪，為累犯，均應依法加重其刑。
四、公訴意旨另以：被告除於前揭時間分別施用海洛因、安非他命各一次外，另於九
    十三年八月二十四至同年月二十五日止，有多次施用第一級毒品海洛因及二級毒
    品安非他命之行為，因認被告此部份涉有毒品危害防制條例第十條第一項、第二
    項罪嫌。按犯罪事實應依證據認定之，無證據不得認定犯罪事實。又不能證明被
    告犯罪者，應諭知無罪之判決，刑事訴訟法第一百五十四條第二項、第三百零一
    條第一項分別定有明文。又依刑事訴訟法第一百六十一條第一項規定：檢察官就
    被告犯罪事實，應負舉證責任，並指出證明之方法。因此，檢察官對於起訴之犯
    罪事實，應負提出證據及說服之實質舉證責任。倘其所提出之證據，不足為被告
    有罪之積極證明，或其指出證明之方法，無從說服法院以形成被告有罪之心證，
    基於無罪推定之原則，自應為被告無罪判決之諭知。經查：本件被告前開採尿送
    驗結果如前所述係呈安非他命、嗎啡陽性反應，固可證明被告於採尿送驗前確有
    施用第一、二級毒品之事實，惟被告既供承其係分別於九十三年八月二十四日施
    用第一級毒品一次，另於同年月二十五日施用第二級毒品一次等情，本件復難以
    前開驗尿結果遽認被告於上揭二日內尚有連續施用第一級毒品海洛因及第二級毒
    品安非他命多次之情事，是公訴人起訴被告乙○○於此期間尚有連續多次施用第
    一、二級毒品之行為，並無積極證據可證，本應為無罪之諭知，惟公訴意旨認此
    部分與前開有罪部分間各有連續犯之裁判上一罪關係，爰不另為無罪之諭知。
五、原審因而適用毒品危害防制條例第十條第一項、第二項、（第二十條第三項前段
    、第十八條第一項前段，係贅引），刑法第十一條（前段）、第五十一條第五款
    、第四十七條規定，並審酌被告曾兩度因施用毒品案，經觀察、勒戒後，均認無
    繼續施用毒品之傾向，由檢察官為不起訴處分，竟仍不知戒惕，再度違犯本件之
    罪，無視於毒品對於自身健康之戕害及國家對於杜絕毒品犯罪之禁令；其犯罪之
    動機、目的單純；又施用毒品係自戕行為，犯罪手段平和，亦未因此而危害他人
    ，所生損害非大；再考之其於犯後坦承犯行，態度良好，並參諸施用毒品者均有
    相當程度之成癮性及心理依賴，其犯罪心態與一般刑事犯罪之本質並不相同，應
    側重以適當之醫學治療及心理矯治處遇為宜等一切情狀，分別就被告施用第一級
    毒品部分判處有期徒刑柒月，就施用第二級毒品部分判處有期徒刑參月，應執行
    有期徒刑捌月；及就前揭理由三部分敘明公訴意旨所另起訴被告尚有多次施用海
    洛因、安非他命部分，應不另為無罪之諭知。核原判決認事用法，均無違誤，量
    刑亦稱妥適；被告上訴意旨指摘原審量刑過重，惟施用第一級毒品罪、第二級毒
    品罪，法定最低度刑依序為有期徒刑六月、二月，依累犯規定加重結果，最低度
    刑分別為有期徒刑七月、三月，原審上開宣告刑，已屬最低度之量刑，被告猶恣
    意指摘原審量刑過重，顯無理由，應予駁回。
六、被告經合法傳喚，無正當理由不到庭，爰不待其陳述，逕行判決。
據上論結，應依刑事訴訟法第三百六十八條、第三百七十一條，判決如主文。
本案經檢察官甲○○到庭執行職務。
中      華      民      國　    九十三     年    十二     月   二十三 　日
                                臺灣高等法院臺中分院刑事第四庭
                                      審判長法  官　洪　耀　宗
                                            法　官　劉　登　俊
                                            法　官  江　德　千
右正本證明與原本無異。
施用第一級毒品部分得上訴。
施用第二級毒品部分不得上訴。
如不服本判決應於收受送達後十日內向本院提出上訴書狀，其未敘述上訴之理由者並
得於提起上訴後十日內向本院補提理由書（均須按他造當事人之人數附繕本）。
                                            書記官  吳　麗　琴
中      華      民      國　    九十三     年    十二     月   二十四 　日
【附錄論罪科刑法條】
毒品危害防制條例第十條第一項、第二項：
施用第一級毒品者，處六月以上五年以下有期徒刑。
施用第二級毒品者，處三年以下有期徒刑。
                                      　　　　　　　　　　　　　　　　　Ｒ
